【裁判字號】    88,上易,5623
【裁判日期】    890118
【裁判案由】    竊盜
【裁判全文】
臺灣高等法院刑事判決                  八十八年度上易字第五六二三號
    上  訴  人
    即  被  告  乙○○
右上訴人即被告因竊盜案件，不服臺灣士林地方法院八十八年度易字第一０四三號，
中華民國八十八年十一月十日第一審判決 (起訴案號：臺灣士林地方法院檢察署八十
八年度偵字第一四三八號)提起上訴，本院判決如左：
    主      文
上訴駁回。
    事實及理由
一、本案經本院審理結果，認第一審以上訴人即被告乙○○犯刑法第三百二十一條第
    一項第三款之加重竊盜罪，判處有期徒刑七月，認事用法及量刑均無不當，應予
    維持，並引用第一審判決書記載之事實、證據及理由。
二、原審判決以被告乙○○於民國（下同）八十七年十一月十五日左右某日，見黃
    烈所有因車禍受損，送至臺北市○○區○○路四段六一巷五七號「京府汽車有限
    公司」修理之車牌號碼Ｅ八─九四○號計程車（廠牌福特二千ＣＣ天王星、一九
    九五年份）停放於路邊，竟意圖為自己不法之所有，持客觀上足以傷人之凶器即
    類似活動扳手之工具，開啟車門拆解車內之椅座（含小牛頓皮椅套）、方向盤、
    中央扶手、後座腳墊等物而竊取之，得手後將椅座、中央扶手、後座腳墊安裝在
    其所有之車牌號碼ＢＸ─八五九號計程車（廠牌福特天王星一千八百ＣＣ、一九
    九三年份）上。嗣於八十八年一月二十三日上午十時許，黃烈行經臺北市○○
    區○○街一五二號對面，發現路旁停放之車牌號碼ＢＸ─八五九號計程車內之椅
    子像極其失竊之物，乃報警處理因而查獲，並扣得被告所竊得之甲○○所有之汽
    車皮座（含皮椅套）一組、中央扶手一個、後座腳墊一個。
三、經查被告於本院審理時，經合法傳喚未到庭應訊，其於原審調查、審理時均矢口
    否認有竊盜犯行，並辯稱：其經告訴人甲○○報警查獲之其所有車牌號碼ＢＸ─
    八五九號計程車內之物品，係自八十七年一月二十六日買來之後就有扣案之皮椅
    套、中央扶手、後座腳墊等物，伊從沒有更換過云云。惟查：
（一）右開事實業據告訴人黃烈於警訊及偵審中指訴綦詳，並一再堅決肯定該取自
      被告所駕駛之前揭車輛內之扣案上開物品確係伊所有無誤（參見原審八十八年
      十月七日訊問筆錄）。
（二）另告訴人所駕駛之車牌號碼Ｅ八─九四○號計程車車禍後，駕駛座後方之蓋板
      撞裂，前座有一只頭枕鬆動，右前座椅子上有類似強力膠滴到之點狀痕跡，後
      座右邊皮椅上有刮痕約三至五公分，皮椅套是小牛頓廠牌等情，除據告訴人指
      訴歷歷外，並有攝自被告車內之相片三十八張附卷可資佐證。又告訴人係在被
      告尚未到場開啟計程車供警員調查前，即先向警員陳述上開物品特徵，經警進
      入檢視果如其言等情，並經證人即承辦此案警員尤志斌、林鴻穎、蔡俊成於偵
      查中證述屬實（參見偵卷第七十三頁反面、第七十八頁、第七十九頁）。該駕
      駛座後方蓋板撞裂、頭枕中有一只鬆動等情，亦據檢察官於八十八年七月十九
      日，親至臺北市○○區○○路一段二五三號地下室勘驗屬實，並經證人即千弘
      修車廠陳秋得到場證稱：「‧‧‧之前被害人（即告訴人黃烈）車發生車禍
      後有送廠修理，當時進廠時有看到駕駛座後方的椅蓋已裂開，有看到撞裂之處
      ，‧‧‧」（參見偵卷第七十七頁履勘筆錄）等語無誤，且核與當時售車給告
      訴人之證人隋富先於八十八年六月十日偵查中所為證詞相符。按衡諸常情，被
      告車內上開扣案物品若非告訴人所有，豈能於被告之車外明確指出蓋板破裂、
      強力膠滴痕跡到如此細微之處，且頭枕是否鬆動更非以手搖動無法得知，職是
      ，告訴人指稱被告車上之椅座（含小牛頓皮椅套）、中央扶手、後座腳墊等物
      為其所失竊之物堪信屬實。又查被告之前揭車輛之後座腳踏墊，經告訴人向警
      方指認與其所有未失竊之前座腳踏墊之顏色、紋路相同（參見警訊筆錄），被
      告經警方質問時，起先答稱：其前揭車輛之前、後座腳踏墊係同一組，均為直
      條形紋路，但經警方檢事後，即見其該車輛之前、後座腳踏墊之顏色、紋路不
      一，其隨即改口稱：於四、五月前有更換前座腳踏墊云云，其前後所供相互矛
      盾，益見其飾卸推諉之情。又查腳踏墊並非昂貴之物品，一般均以整組（即左
      前座、右前座、左後座、右後座、後中央踏墊共五塊）計價販售，且各組腳踏
      墊之顏色、紋路、規格尺寸均互不相同，為求整體美觀及經分開拆售後所留餘
      貨難以銷售起見，一般市面上除前駕駛座之腳踏墊，因駕駛者有特殊功能之需
      求，有單獨之功能性產品販售外，均係整組出售或整組購買，鮮少有前、後座
      之腳踏墊分開出售之情形，被告竟翻異前供辯稱：其於案發前單獨購入更換前
      座腳踏墊云云，顯與常情有違。即是，證人即被告之妹妹黃淑汶於八十八年六
      月十日證稱：被告汽車上之後座腳踏墊有更換云云，亦與被告所供：有更換前
      座腳踏墊云云不符，即不足採為有利於被告認定之依據。
（三）再者，福特廠牌天王星二千ＣＣ一九九五年份之新車較之改款前，新增有「大
      型中央扶手（附雙層置物盒）」之配備，斷非如被告所有之一九九三年份福特
      天王星一千八百ＣＣ舊車所應有之配備，此有‵95TELSTAR/TX-5主要規格配備
      表一紙附卷可佐。若非其自告訴人車內竊取所得，何來此物？足見被告確有行
      竊情事。
（四）況被告其妹妹在京府汽車有限公司隔鄰開泡沫紅茶店，被告每天均會至該店幫
      忙等情，亦據被告於原審審理時供承無訛（參見原審八十八十月二十七日審判
      筆錄），其與告訴人車子停放地點有極密切之地緣關係甚明。
（五）徵以告訴人之上揭物品乃於八十七年十一月十五日失竊一節，已據告訴人指述
      在卷，核與證人「京府汽車有限公司」之負責人林自強於警訊中所為證詞相符
      。而被告自承其於八十七年一月二十六日購買ＢＸ─八五九號計程車，並有買
      賣契約書一份附卷可證，因被告所稱購入系爭汽車斯時，告訴人之前揭物品尚
      未失竊，自與被告之前手無關，應係被告購入該車後為增加更改車內配備所為
      無誤。
（六）再查於偵查初訊時，被告對於檢察官所訊以：為何被害人所失竊之零件（應為
      配備之誤載）在你車上？被告當時對於其車上經查獲之物品係屬被害人即告訴
      人所有並不否認，僅答稱：其不清楚何以會如此而已。衡情，若該扣案物品並
      非被告行竊而來，係被告自己所有，其理應否認檢察官之訊問，並具體提出反
      駁之說詞。但其未此之圖，默認檢察官之問話內容，當認告訴人所為指述並非
      無稽。
（七）而扣案上開物品業經告訴人領回，有贓物認領保管收據一紙在卷可按。
（八）因認被告所辯顯係飾卸之詞，殊無可採，其事證明確，犯行堪以認定，應依法
      論科。
四、本件雖未經查扣被告行竊所用之工具，但查汽車座椅安裝於車內，以大型螺絲固
    定，依經驗法則，非使用類似活動扳手等工具無從拆下，被告行竊時有使用該等
    或類似之工具應可認定。而此等工具，鋼鐵所造，長則近尺，客觀上足以傷害人
    之身體，甚且奪人性命，應屬刑法第三百二十一條第一項第三款所稱之「凶器」
    無訛。核被告所為，係犯刑法第三百二十一條第一項第三款加重竊盜罪。原審審
    酌被告之生活狀況、品行、智識程度、犯罪之動機、目的、手段、所得財物、造
    成告訴人之損害程度及犯罪後猶飾詞狡辯，尚無悔意等一切情狀，判處有期徒刑
    七月，以示薄懲。至被告所有用以行竊之類似活動扳手工具，並未扣案，且無證
    據證明尚存在，故原審不予宣告沒收。
五、原審對於被告論罪科刑，認事用法俱無違誤，論證說理甚為綦詳完備，量刑已屬
    寬宏，被告上訴空言否認犯罪，為無理由，應予駁回。
六、被告經合法傳喚，無正當理由不到庭，爰不待其陳述逕行判決。
七、據上論斷，應依刑事訴訟法第三百七十三條、第三百六十八條、第三百七十一條
    ，判決如主文。
本案經檢察官謝英民到庭執行職務。
中     華     民     國    八十九   年       一       月      十八      日
                             臺灣高等法院刑事第九庭
                                 審判長法  官  李  文  成
                                       法  官  官  有  明
                                       法  官  周  盈  文
右正本證明與原本無異。
不得上訴。
                                       書記官  余  姿  慧
中     華     民     國    八十九   年     一       月      二十      日
附錄：本案論罪科刑法條全文
刑法第三百二十一條第一項第三款：
  犯竊盜罪而有左列情形之一者，處六月以上五年以下有期徒刑：
  三、攜帶兇器而犯之者。


司法院資訊處製作；財團法人民間司法改革基金會備份。
